【裁判字號】    98,簡上,81
【裁判日期】    981231
【裁判案由】    恐嚇取財
【裁判全文】
臺灣雲林地方法院刑事判決              98年度簡上字第81號
上  訴  人  臺灣雲林地方法院檢察署檢察官
被      告  甲○○
上列上訴人因被告違反家庭暴力防治法之恐嚇取財案件，不服本
院98年度簡字第93號中華民國98年10月30日第一審簡易判決（檢
察官起訴書案號：98年度偵字第4391號），提起上訴，本院第二
審合議庭判決如下：
    主  文
原判決撤銷。
甲○○犯恐嚇取財未遂罪，處有期徒刑陸月，如易科罰金，以新
臺幣壹仟元折算壹日。緩刑貳年，緩刑期間付保護管束。
    事  實
一、甲○○與乙○○、丙○○為兄妹關係，並同住於雲林縣斗六
    市○○里○○路290 巷65弄1 號，彼等間具有家庭暴力防治
    法第3 條第2 款、第4 款所定之家庭成員關係。甲○○因積
    欠六合彩賭債新臺幣（下同）1 萬多元，竟意圖為自己不法
    之所有，於民國98年4 月21日晚間10時20分許，在上開住處
    ，先對乙○○恫稱丙○○是否在家，並要乙○○及丙○○明
    天拿5 萬元給伊，否則就讓乙○○姐妹死的很難看，如果伊
    死了，你們也沒辦法好過等語。此時正在2 樓之丙○○聽聞
    樓下有爭吵，遂下樓查看，甲○○見狀即進入廚房拿出平時
    共用之菜刀，向乙○○及丙○○揮舞，致乙○○及丙○○心
    生畏懼，惟仍未將金錢交予甲○○，並合力搶下甲○○所持
    菜刀，丙○○為免甲○○再持刀行凶，隨即將菜刀攜出門外
    並拜託鄰居報警。在奪刀拉扯過程中，甲○○竟另基於傷害
    之犯意，持刀劃傷乙○○之左手指，並在丙○○外出報警時
    ，承續上開傷害犯意，以徒手接續毆打乙○○頭部及嘴唇，
    致乙○○共受有臉部左頰挫傷、口腔黏膜瘀傷、前胸挫擦傷
    、左手食指及小指挫擦傷等傷害（所涉傷害部分，因乙○○
    具狀撤回告訴，業經檢察官為不起訴處分）。嗣乙○○檢具
    診斷證明書報警偵辦，並扣得菜刀1 把。
二、案經乙○○訴由雲林縣警察局斗六分局報告臺灣雲林地方法
    院檢察署檢察官偵查起訴。
    理  由
壹、程序方面：
    按被告以外之人於審判外之言詞或書面陳述，除法律有規定
    者外，不得作為證據，刑事訴訟法第159 條第1 項定有明文
    。次按被告以外之人於審判外之陳述，雖不符刑事訴訟法第
    159 條之1 至之4 之規定，而經當事人於審判程序同意作為
    證據，法院審酌該言詞陳述或書面陳述作成時之情況，認為
    適當者，亦得為證據；當事人、代理人或辯護人於法院調查
    證據時，知有同法第159 條第1 項不得為證據之情形，而未
    於言詞辯論終結前聲明異議者，視為有前項之同意，同法第
    159 條之5 定有明文。本件就檢察官所舉所有書面及本院提
    示證據之證據能力，業經被告甲○○於本院行準備程序及審
    理時表明同意列為證據，本院審酌該等供述證據之取得過程
    並無瑕疵，與本件待證事實間復具有相當之關聯性，以之為
    本件證據尚無不當，自得採為證據。
貳、實體方面：
一、認定犯罪事實所憑之證據及理由：
    前揭犯罪事實，業據被告甲○○於原審及本院審理時均坦白
    承認，核與證人即告訴人乙○○、證人即被害人丙○○於警
    詢、檢察官偵訊時證述之情節相符，並有扣案之菜刀1 把可
    證。此外，復有洪揚醫院診斷證明書1 紙、刑事撤回告訴狀
    2 紙、臺灣雲林地方法院檢察署扣押物品清單1 份在卷可稽
    ，足認被告自白與事實相符，自可採信。本件事證已臻明確
    ，被告犯行堪予認定。
二、論罪科刑部分：
  (一)核被告甲○○所為，係犯刑法第346 條第3 項、第1 項之恐
    嚇取財未遂罪。又被告已著手於恐嚇取財行為之實行，但尚
    未因而獲取財物，為未遂犯，爰依刑法第25條第2 項規定，
    按既遂犯之刑度減輕之。
  (二)原審以被告犯罪事證明確，以簡易判決論罪科刑，固非無見
    ，然查刑法第346 條第3 項、第1 項之恐嚇取財未遂罪，法
    定刑為6 月以上5 年以下有期徒刑，得併科1 千元以下罰金
    ，並無拘役刑，是原判決判處被告拘役50日，如易科罰金，
    以1 千元折算1 日，量刑顯有違誤，檢察官上訴意旨指摘原
    審量刑有誤，為有理由，應由本院管轄之第二審合議庭撤銷
    改判之。
  (三)爰審酌被告因積欠六合彩賭債無法償還，竟向同居之妹乙○○、丙○○恐嚇取財，實不宜寬貸，惟念及被告犯後於原審
    及本院審理時已坦承犯行，態度尚可，且被告未曾受有期徒
    刑以上刑之宣告，有臺灣高等法院被告前案紀錄表1 份在卷
    可按，素行尚佳，暨其智識程度、犯罪手段、所生危害及告
    訴人乙○○於原審已表明願意原諒被告，給予被告自新機會
    （見本院98年度易字第562 號卷第14頁背面），被害人丙○○於警詢及檢察官偵訊時均表明不願意提出告訴（見警卷第
    8 頁正面、偵卷第13頁正面）等一切情狀，量處如主文所示
    之刑，並諭知易科罰金之折算標準，以示懲儆。
  (四)查被告未曾因故意犯罪受有期徒刑以上刑之宣告，有卷附臺
    灣高等法院被告前案紀錄表可憑。又其因一時失慮致罹刑章
    ，且犯後於原審及本院審理時均坦承犯行，告訴人乙○○已
    當庭表示願意原諒被告，被害人丙○○亦表明不願意提出告
    訴，本院認倘因此宣付執行所宣告之刑，對於促進告訴人乙○○、被害人丙○○與被告間家庭和諧關係毫無俾益，且認
    被告經此偵、審程序及罪刑之宣告，當知所警惕而無再犯之
    虞，因認其所宣告之刑，以暫不執行為適當，爰依刑法第74
    條第1 項第1 款規定宣告緩刑2 年。又其所犯恐嚇取財罪，
    含恐嚇之性質，自係對家庭成員犯家庭暴力罪，併依家庭暴
    力防治法第38條第1 項規定，於緩刑期間付保護管束。另期
    被告經此教訓，能深體本院宣付緩刑之旨意，謹慎自愛，維
    繫家庭和諧，切勿再有家庭暴力之行為。
  (五)扣案之菜刀1 把，固係被告供本件犯罪所用之物，惟因該把
    菜刀係被告與告訴人乙○○、被害人丙○○所共有，並非被
    告單獨所有，為免干預與本件犯罪無關之乙○○、丙○○所
    有財產權，爰不予宣告沒收，併此敘明。
三、適用之法律：
  (一)刑事訴訟法第455 條之1 第1 項、第3 項、第369 條第1 項
    前段、第364 條、第299 條第1 項前段。
  (二)家庭暴力防治法第38條第1 項。
  (三)刑法第346 條第1 項、第3 項、第25條第2 項、第41條第1
    項前段、第74條第1 項第1 款。
  (四)刑法施行法第1 條之1 第1 項、第2 項前段。
本案經檢察官魏偕到庭執行職務。
中    華    民    國    98    年    12    月    31    日
            刑事第六庭    審判長法  官  廖國勝
                                法  官  陳佩怡
                                法  官  黃楹榆
以上正本證明與原本無異
本件不得上訴。
                                書記官  李雅怡
中    華    民    國    98    年    12    月    31    日
附錄本案論罪科刑法條：
刑法第346條
意圖為自己或第三人不法之所有，以恐嚇使人將本人或第三人之
物交付者，處6月以上5年以下有期徒刑，得併科1千元以下罰金
。
以前項方法得財產上不法之利益，或使第三人得之者，亦同。
前2項之未遂犯罰之

司法院資訊處製作；財團法人民間司法改革基金會備份。
